臺灣高等法院刑事裁定
110年度抗字第674號
抗  告  人
即  受刑人  陳聯昇



上列抗告人因聲請定其應執行刑案件，不服臺灣桃園地方法院中
華民國110年3月23日裁定（110年度聲字第847號），提起抗告，
本院裁定如下：
    主  文
抗告駁回。                                              
    理  由
一、原裁定意旨略以：抗告人即受刑人陳聯昇（下稱抗告人）所
    犯如附表所示之罪，先後經判處如附表所示之刑，均經確定
    在案，有前揭判決各1份及本院被告前案紀錄表在卷可稽。
    經審核其所犯如附表編號2至15所示之罪，係於附表編號1所
    示判決確定日期前為之，雖有得易科罰金之罪與不得易科罰
    金之罪，屬刑法第50條第1項但書第1款之情形，然本件檢察
    官係依抗告人之請求，聲請定其應執行之刑，有臺灣桃園地
    方檢察署依102年1月23日修正之刑法第50條調查受刑人是否
    聲請定應執行刑調查表1份附卷可參，核與刑法第50條第2項
    規定相符，因認檢察官聲請為正當，應予准許，並定應執行
    有期徒刑4年2月等語。
二、抗告意旨略以：其所犯除原裁定編號15為竊盜罪外，其餘編
    號1、2、3、4、7、9、10、13所示之罪皆係施用第一級毒品
    罪，編號5、6、8、11、12、14所示之罪皆為施用第二級毒
    品罪，且施用其間集中108年3月4日至9月12日，犯罪時間相
    距非遠，顯有濫用毒品傾向，參諸施用毒品者均有相當程度
    之成癮性及心理依賴，應側重以適當之醫學治療及心理矯治
    處遇，且抗告人施用毒品主要係戕害自身健康，並未侵犯他
    人法益，反社會性程度相對較低，是其編號1至14所示各罪
    之犯罪類型、行為態樣、手段、動機均相類，於併合處罰時
    ，責任非難重複之程度較高，應允酌較低之應執行刑。而原
    審所定應執行有期徒刑4年2月，幾乎已達本件定應執行刑之
    上限（4年4月），原審復未說明理由，則原審有無考量抗告
    人所犯數罪反應出之人格特性，並權衡審酌其責任與整體刑
    法目的及相關刑事政策等，在符合比例原則、責罰相當原則
    、重複評價禁止原則等自由裁量權內部抽象價值要求界限之
    支配為適當裁量，非無疑義。而抗告請求審酌其皆因施用毒
    品成癮而一再犯罪，且犯罪時間甚為密接，犯罪態樣、手段
    相同，又係自殘性犯罪，酌定較低之應執行刑云云。
三、按數罪併罰之定應執行之刑，係出於刑罰經濟與責罰相當之
    考量，並非予以犯罪行為人或受刑人不當之利益，為一種特
    別的量刑過程，相較於刑法第57條所定科刑時應審酌之事項
    係對一般犯罪行為之裁量，定應執行刑之宣告，乃對犯罪行
    為人本身及所犯各罪之總檢視，除應考量行為人所犯數罪反
    應出之人格特性，並應權衡審酌行為人之責任與整體刑法目
    的及相關刑事政策，在量刑權之法律拘束性原則下，依刑法
    第51條第5款之規定，採限制加重原則，以宣告各刑中之最
    長期為下限，各刑合併之刑期為上限，但最長不得逾30年，
    資為量刑自由裁量權之外部界限，並應受法秩序理念規範之
    比例原則、平等原則、責罰相當原則、重複評價禁止原則等
    自由裁量權之內部抽象價值要求界限之支配，使以輕重得宜
    ，罰當其責，俾符合法律授與裁量權之目的，以區別數罪併
    罰與單純數罪之不同，兼顧刑罰衡平原則。個案之裁量判斷
    ，除非有全然喪失權衡意義或其裁量行使顯然有違比例、平
    等諸原則之裁量權濫用之情形，即不得任意指其為違法（參
    照最高法院100年度台抗字第314號裁定意旨）。次按刑事訴
    訟法第370條第2項、第3項，已針對第二審上訴案件之定應
    執行之刑，明定有不利益變更禁止原則之適用；而分屬不同
    案件之數罪併罰有應更定執行刑之情形，倘數罪之刑，曾經
    定其執行刑，再與其他裁判宣告之刑定其執行刑時，在法理
    上亦應同受此原則之拘束。亦即，另定之執行刑，其裁量所
    定之刑期，不得較重於前定之執行刑加計後裁判宣告之刑之
    總和。至所定執行刑之多寡，有別於刑法第57條針對個別犯
    罪之特別量刑程序，乃對犯罪行為人及其所犯各罪之總檢視
    ，屬實體法賦予法院依個案裁量之職權，法院於裁量另定應
    執行之刑時，祇須在不逸脫上開範圍內為衡酌，而無全然喪
    失權衡意義或其裁量行使顯然有違比例原則之裁量權濫用之
    例外情形，並不悖於定應執行刑之恤刑目的者，即無違裁量
    權之內部性界限（參照最高法院109年台抗字第843號裁定意
    旨）。是對於定應執行刑之案件，法院所為刑之酌定，本屬
    自由裁量事項，倘未逾法定裁量範圍（即各刑中之最長期以
    上、各刑合併之刑期以下之法定範圍內），即難謂其職權之
    行使有違誤。另按受刑人所犯為數罪併罰，其中之一罪雖得
    易科罰金，但因與不得易科之他罪合併處罰之結果，於定執
    行刑時，祇須將各罪之刑合併裁量，不得易科罰金合併執行
    （司法院釋字第144號解釋意旨參照）。
四、經查：本件抗告人因犯施用第一級、第二級毒品與結夥三人
    以上竊盜等案件，經原審法院及臺灣新竹地方法院分別判處
    如附表所示罪刑確定，各罪均係於附表編號1所示之判決確
    定日期前為之，有如附表所示之刑事判決（見110年度執聲
    字第570號卷【下稱執聲卷】第13至34頁）及本院被告前案
    紀錄表（見本院卷第21至47頁）在卷可憑。又抗告人所犯如
    附表編號1至14所示之罪得易科罰金，其餘之罪則不得易科
    罰金，業經抗告人請求定執行刑，此有「臺灣桃園地方檢察
    署依102年1月23日修正之刑法第50條調查受刑人是否聲請定
    應執行刑調查表」附卷可參（見執聲卷第5、7頁），是檢察
    官據以聲請定其應執行之刑，核屬正當。從而，原裁定就上
    開各罪，以各該罪之宣告刑為基礎，合併定其應執行刑為有
    期徒刑4年2月，係在上開罪刑中之最長期有期徒刑7月以上
    ，各刑合併之刑期有期徒刑5年5月以下，顯未踰越刑法第51
    條第5款所定之外部性界限；亦未逾越考量附表編號1至8、9
    至12、13至14曾定應執行後之刑期總和4年4月。經審酌抗告
    人各行為犯罪日期及次數之密度、使用之手段、所侵害法益
    之專屬性或同一性、數罪對法益侵害之加重效應、罪數所反
    應之人格特性、對其行為是否已有悔悟之情等為綜合判斷，
    足認原裁定所定應執行刑符合法規範之目的，合於刑法第51
    條第5款規定之外部性限制，亦無違反內部性界限、不利益
    變更禁止原則，或有何明顯過重而違背比例原則或公平正義
    之情形，核屬法院裁量職權之適法行使，自無違誤。
五、綜上所述，抗告人徒憑己見提起抗告，指摘原裁定不當，為
    無理由，應予駁回。
據上論斷，應依刑事訴訟法第412條，裁定如主文。
中　　華　　民　　國　　110 　年　　4 　　月　　27　　日
                  刑事第十一庭  審判長法　官  周煙平
                                      法　官  連育群
                                      法　官  吳炳桂
以上正本證明與原本無異。
如不服本裁定，應於收受送達後五日內向本院提出抗告狀。
                                      書記官  陳淑婷
中　　華　　民　　國　　110 　年　　4 　　月　　28　　日
附表：受刑人陳聯昇定應執行刑案件一覽表
編號  1 2 3 罪名  施用第一級毒品 施用第一級毒品 施用第一級毒品 宣告刑  有期徒刑6月，如易科罰金，以新臺幣壹仟元折算壹日 有期徒刑6月，如易科罰金，以新臺幣壹仟元折算壹日 有期徒刑6月，如易科罰金，以新臺幣壹仟元折算壹日 犯罪日期  107年11月20日上午8時許 108年3月4日晚間11時許 108年5月18日下午2時許 偵查(自訴)機關年度案號  臺灣桃園地方檢察署107年度毒偵字第7585號、108年度毒偵字地1526、2198、3043、5243號 臺灣桃園地方檢察署107年度毒偵字第7585號、108年度毒偵字地1526、2198、3043、5243號 臺灣桃園地方檢察署107年度毒偵字第7585號、108年度毒偵字地1526、2198、3043、5243號 最後事實審 法院 臺灣桃園地方法院 臺灣桃園地方法院 臺灣桃園地方法院  案號 108年度審訴字第1330、1793、1839、1897號 108年度審訴字第1330、1793、1839、1897號 108年度審訴字第1330、1793、1839、1897號  判決日期 108年12月18日 108年12月18日 108年12月18日 確定判決 法院 同上 同上 同上  案號 同上 同上 同上  確定日期 109年1月13日 109年1月13日 109年1月13日 備註  1.編號1至8所示之罪，前經臺灣桃園地方法院以108年度審訴字第1330、1793、1839、1897號判決定應執行刑為有期徒刑2年2月確定。   

編號  4 5 6 罪名  施用第一級毒品 施用第二級毒品 施用第二級毒品 宣告刑  有期徒刑6月，如易科罰金，以新臺幣壹仟元折算壹日 有期徒刑2月，如易科罰金，以新臺幣壹仟元折算壹日 有期徒刑2月，如易科罰金，以新臺幣壹仟元折算壹日 犯罪日期  108年6月24日晚間某時許 108年3月4日下午4時許 108年6月22日下午1時許 偵查(自訴)機關年度案號  臺灣桃園地方檢察署107年度毒偵字第7585號、108年度毒偵字地1526、2198、3043、5243號 臺灣桃園地方檢察署107年度毒偵字第7585號、108年度毒偵字地1526、2198、3043、5243號 臺灣桃園地方檢察署107年度毒偵字第7585號、108年度毒偵字地1526、2198、3043、5243號 最後事實審 法院 臺灣桃園地方法院 臺灣桃園地方法院 臺灣桃園地方法院  案號 108年度審訴字第1330、1793、1839、1897號 108年度審訴字第1330、1793、1839、1897號 108年度審訴字第1330、1793、1839、1897號  判決日期 108年12月18日 108年12月18日 108年12月18日 確定判決 法院 同上 同上 同上  案號 同上 同上 同上  確定日期 109年1月13日 109年1月13日 109年1月13日 備註  1.編號1至8所示之罪，前經臺灣桃園地方法院以108年度審訴字第1330、1793、1839、1897號判決定應執行刑為有期徒刑2年2月確定。   

編號  7 8 9 罪名  施用第一級毒品 施用第二級毒品 施用第一級毒品 宣告刑  有期徒刑5月，如易科罰金，以新臺幣壹仟元折算壹日 有期徒刑1月，如易科罰金，以新臺幣壹仟元折算壹日 有期徒刑6月，如易科罰金，以新臺幣壹仟元折算壹日 犯罪日期  108年4月5日凌晨1時許 108年4月5日凌晨1時許 108年4月23日採尿前回溯26小時內某時 偵查(自訴)機關年度案號  臺灣桃園地方檢察署107年度毒偵字第7585號、108年度毒偵字地1526、2198、3043、5243號 臺灣桃園地方檢察署107年度毒偵字第7585號、108年度毒偵字地1526、2198、3043、5243號 臺灣新竹地方檢察署108年度毒偵緝字第137、138號 最後事實審 法院 臺灣桃園地方法院 臺灣桃園地方法院 臺灣新竹地方法院  案號 108年度審訴字第1330、1793、1839、1897號 108年度審訴字第1330、1793、1839、1897號 108年度訴字第1018號  判決日期 108年12月18日 108年12月18日 109年1月17日 確定判決 法院 同上 同上 同上  案號 同上 同上 同上  確定日期 109年1月13日 109年1月13日 109年2月24日 備註  1.編號1至8所示之罪，前經臺灣桃園地方法院以108年度審訴字第1330、1793、1839、1897號判決定應執行刑為有期徒刑2年2月確定。 2.編號9至12所示之罪，前經臺灣新竹地方法院以108年度訴字第1018號判決定應執行刑為有期徒刑1年確定。   

編號  10 11 12 罪名  施用第一級毒品 施用第二級毒品 施用第二級毒品 宣告刑  有期徒刑6月，如易科罰金，以新臺幣壹仟元折算壹日 有期徒刑2月，如易科罰金，以新臺幣壹仟元折算壹日 有期徒刑2月，如易科罰金，以新臺幣壹仟元折算壹日 犯罪日期  108年6月17日採尿前回溯26小時內某時 108年4月23日採尿前回溯96小時內某時 108年6月17日採尿前回溯96小時內某時 偵查(自訴)機關年度案號  臺灣新竹地方檢察署108年度毒偵緝字第137、138號 臺灣新竹地方檢察署108年度毒偵緝字第137、138號 臺灣新竹地方檢察署108年度毒偵緝字第137、138號 最後事實審 法院 臺灣新竹地方法院 臺灣新竹地方法院 臺灣新竹地方法院  案號 108年度訴字第1018號 108年度訴字第1018號 108年度訴字第1018號  判決日期 109年1月17日 109年1月17日 109年1月17日 確定判決 法院 同上 同上 同上  案號 同上 同上 同上  確定日期 109年2月24日 109年2月24日 109年2月24日 備註  1.編號9至12所示之罪，前經臺灣新竹地方法院以108年度訴字第1018號判決定應執行刑為有期徒刑1年確定。   

編號  13 14 15 罪名  施用第一級毒品 施用第二級毒品 結夥三人以上竊盜罪 宣告刑  有期徒刑6月，如易科罰金，以新臺幣壹仟元折算壹日 有期徒刑2月，如易科罰金，以新臺幣壹仟元折算壹日 有期徒刑7月 犯罪日期  108年9月12日凌晨5時許 108年9月12日凌晨5時許 108年6月3日 偵查(自訴)機關年度案號  臺灣桃園地方檢察署108年度毒偵字第6048號 臺灣桃園地方檢察署108年度毒偵字第6048號 臺灣桃園地方檢察署109年度偵字第3320號 最後事實審 法院 臺灣桃園地方法院 臺灣桃園地方法院 臺灣桃園地方法院  案號 109年度審訴字第588號 109年度審訴字第588號 109年度審易字第2004號  判決日期 109年5月29日 109年5月29日 109年12月18日 確定判決 法院 同上 同上 同上  案號 同上 同上 同上  確定日期 109年6月30日 109年6月30日 110年1月27日 備註  1.編號13至14所示之罪，前經臺灣桃園地方法院以109年度審訴字第588號判決定應執行刑為有期徒刑7月確定。